【裁判字號】    90,上訴,1561
【裁判日期】    901227
【裁判案由】    殺人
【裁判全文】
臺灣高等法院臺南分院刑事判決              九十年度上訴字第一五六一號    Ｇ
      上  訴  人
      即  被  告  甲  ○  ○
      選任辯護人  蔡  清  河
右上訴人因殺人案件，不服臺灣嘉義地方法院九十年度重訴字第一○號中華民國九十
年十月二日第一審判決，提起上訴，本院判決如左：
      主      文
上訴駁回。
      事      實
一、甲○○與林春喜二人係夫妻關係，屬家庭暴力防治法第三條第一款之家庭成員，
    甲○○因不滿其妻林春喜好賭成性、置幼子於不顧，雙方時而起爭執，嗣於民國
    （下同）九十年七月二十七日中午林春喜又外出打牌，且將二人所生正在生病、
    發燒之四歲稚子李柏穎帶走，甲○○在家裡久候其妻及生病之兒子一日一夜未歸
    ，憂心兒子之身體安危，遂於九十年七月二十八日中午向其友連瑞麟打聽林春喜
    去處，得知林春喜在嘉義縣民雄鄉興中村水土墘八鄰十三號工廠工寮內與連瑞麟
    、王啟霖、溫細琴等人連續賭了數十小時之麻將，即要求林春喜與前夫所生之子
    乙○○去叫林春喜回家，林春喜未予置理，仍在該處繼續打麻將，且將稚子李柏
    穎交由不明人士帶走，甲○○心急如焚，因而心生怨恨，遂於同日下午四時許開
    車前往上址欲找尋其妻及兒子返家，甲○○進入該處後拿取客廳電視機旁屬於連
    瑞麟所有之水果刀置於其褲右方之口袋，欲恫嚇其妻攜子返家，嗣進入林春喜等
    人打麻將之房間，並站於林春喜左後方詢問林春喜小孩置於何處？林春喜答稱已
    由其友帶走，甲○○遂再追問林春喜欲賭到何時？見林春喜不答，甲○○一時氣
    憤，頓萌殺人之犯意，竟持該預藏之尖刀，刺向林春喜之右背部，待林春喜因疼
    痛轉身時，雙方因距離過近導致甲○○所持之刀刺進林春喜之右上腹部距胸骨十
    公分處，甲○○再持刀以斜刺之方式刺向林春喜之右胸部（此刀為致命之刀傷）
    ，致林春喜受有右肩胛下九公分距中線六公分處一處刺裂傷，二點五乘一點五公
    分深入胸膛，八點至二點鐘方向銳器刺傷，右前胸距胸骨九公分，右乳房上方四
    公分處一處銳器刺傷，橫向傷口長寬為三點五公分乘一點五公分，九至三點鐘方
    向與皮膚平行角度，由第五肋間，由右側深入左胸膛，併有前胸第四肋骨骨折斷
    裂，近胸骨一公分，右上腹部距胸骨十公分處一處銳器刺裂創傷，橫向距肋緣一
    乘０點五公分，深入腹腔刺裂肝臟等傷害，甲○○隨即遭在場賭麻將之連瑞麟制
    伏在床上而無法動彈，並由連瑞麟奪下水果刀丟於地上，林春喜則由王啟霖開車
    與溫細琴送至嘉義基督教醫院急救，惟林春喜仍因心臟主動脈破裂，引起出血性
    休克，而於同日十七時三十分死亡。甲○○於行兇後，在有偵查犯罪職權之該管
    公務員尚未發覺其犯罪前，於同日下午四時三十分許，即主動駕車至嘉義縣警察
    局民雄分局之民興派出所內向值班員警邱嘉雄自首其犯罪，並陳述犯罪事實經過
    ，而表示願接受裁判，並偕同警員在上址採證及扣得持以刺殺林春喜之水果刀乙
    支。
二、案經甲○○自首及嘉義縣警察局民雄分局報請臺灣嘉義地方法院檢察署檢察官偵
    查起訴。
      理     由
一、右揭犯罪事實業據上訴人即被告甲○○於警訊及偵查時坦承不諱，核與證人即案
    發時在場與被害人林春喜打麻將之連瑞麟、王啟霖、溫細琴於警訊、偵查中之證
    述內容相吻合，且被告於行兇後立即主動駕車至嘉義縣警察局民雄分局民興派出
    所向員警邱嘉雄自首其犯行並陳述犯罪事實經過，而表示願接受裁判等情，亦有
    警員邱嘉雄報告書乙紙及分駐所受理各類案件紀錄表各一紙在卷可佐，被告所自
    白之犯罪事實應非與事實相符。且連瑞麟於九十年九月二十五日原審審理時具結
    證稱「（當時情形如何？）如被告講的，我本來打麻將坐在被害人對面，我看到
    被告從被害人背後刺一刀，我就站起來跑到被害人位置，我把被告推到床上去，
    搶下被告的刀子，我把被告壓著，所以由王啟霖送被害人去醫院，因為被害人穿
    紅色的，所以被刺時沒看到有流血」等語，王啟霖、溫細琴亦於九十年九月二十
    五日原審審理時分別具結證稱「是我用我的車子送被害人去醫院」、「我看到被
    告從背後刺一刀，我會害怕就跑出去到外面，後來我聽到有人喊要叫救護車才再
    進去」，被告於前揭時地持刀刺殺被害人林春喜之事實堪予認定。又被害人因被
    告持刀猛刺其右背部及右胸、腹部，受有右肩胛下九公分距中線六公分處一處刺
    裂傷，二點五乘一點五公分深入胸腔，八點至二點鐘方向銳器刺創傷，右前胸部
    距胸骨九公分，右乳房正上方四公分處一處銳器刺傷，橫向傷口長寬為三點五公
    分乘一點五公分，九至三點鐘方向與皮膚近平行角度，由第五肋間，由右側深入
    左胸腔（此為致命傷位置），併前胸第四肋骨骨折斷裂，近胸骨一公分，右上腹
    部距胸骨十公分處一處銳器刺創傷，橫向距肋緣一乘０點五公分，深入腹腔刺裂
    肝臟等傷害，林春喜因「心臟主動脈破裂」，造成立即大量出血，引起「出血性
    休克」死亡，業經臺灣嘉義地方法院檢察署檢察官督同檢驗員相驗死者屍體及法
    醫師解剖並鑑定死因屬實，製有相驗筆錄、解剖筆錄、相驗屍體證明書、驗斷書
    各乙份在卷可憑，亦有法務部法醫研究所（九十）法醫所醫鑑字第○九五四號鑑
    定書一份可稽。查人體胸部為心臟及大動脈集中之處，屬人體重要部位，若持刀
    械往胸部猛刺，足以致人死亡，為眾所週知之事實，被告自不能諉為不知；被告
    持刀往被害人右背部及右胸部要害各刺殺一刀，致被害人受有事實欄所載之傷勢
    ，且第二刀深入心臟及大動脈，造成被害人腹腔內出血約二千西西，足見被告用
    力之猛，殺意之堅，顯非基於教訓意思而為之，且該水果刀係被告自客廳取得預
    藏於口袋中，被告未先進入房間詢問被害人是否回家等語，即先放置足致人死傷
    之凶器於身上，顯見持刀放置於口袋時已萌殺人之未必故意，再者，被告倘非因
    氣憤被害人棄幼子不顧、打麻將多時，而出於殺人之犯意刺殺被害人，於持刀朝
    被害人背部刺一刀後，應已達警告或教訓之目的，何以未曾收手或將被害人送醫
    ，反而再朝被害人之胸前要害猛刺一刀，經在場之連瑞麟等人奪刀制止後才罷手
    ？是以，被告具有殺人之犯意，並造成被害人死亡之結果，其刺殺行為與死亡結
    果間具有相當之因果關係。雖被告甲○○及證人連瑞麟、王啟霖於警訊、偵訊及
    原審審理中皆稱被告僅刺被害人背部及右胸部二刀，不知有刺被害人林春喜之右
    上腹部一刀，惟據渠等於警訊、偵訊及原審審理中之供述，又參酌在卷之現場照
    片八張及扣案之水果刀一把所示，現場血跡斑斑，甚為凌亂，顯見當時被告及被
    害人之距離過近，而被害人背部遭刺後隨即轉身撲向被告，被告當時右手持有利
    刃置於其腹部，且刀鋒向前，導致被告所持之刀於二人面對面貼近時刺進被害人
    林春喜之右上腹部，因此右上腹部距胸骨十公分處亦受有一處銳器刺裂創傷，因
    當時場面混亂，故被告不知握在手上之利刃又刺及被害人，而證人連瑞麟、王啟
    霖、溫細琴等亦未目擊。被告繼而又持水果刀朝被害人之右前胸部猛刺，致被害
    人造成右前胸部距胸骨九公分，右乳房正上方四公分處一處銳器刺傷，橫向傷口
    長寬為三點五公分乘一點五公分，九至三點鐘方向與皮膚近平行角度，由第五肋
    間，由右側深入左胸腔，併前胸第四肋骨骨折斷裂，近胸骨一公分，依前揭相驗
    筆錄、解剖筆錄、相驗屍體證明書、驗斷書、法務部法醫研究所（九十）法醫所
    醫鑑字第○九五四號鑑定書之鑑驗報告，此右前胸之刀傷為致命傷位置，導致被
    害人林春喜因「心臟主動脈破裂」，造成立即大量出血，引起「出血性休克」死
    亡，亦即最後被告朝被害人右前胸所猛刺之一刀為致命之一刀。綜上論述，本件
    事證明確，被告犯行洵堪認定。
二、核被告所為，係犯刑法第二百七十一條第一項之殺人罪。其先後刺殺被害人三刀
    ，舉動雖有多次，惟係欲達殺人目的之繼續動作，且以單一殺人意思接續進行，
    應僅成立一罪。又被告刺殺被害人三刀之殺人行為，造成被害人右肩胛、右上腹
    部、右前胸等傷害，業如前述，則該傷害事實，當然吸收於殺人行為之內（最高
    法院二十三年上字第二七八三號判例參照），不另成罪。另查被告行兇後，於有
    偵查犯罪職權之該管公務員未發覺其犯罪前，於九十年七月二十八日下午四時四
    十分許，前往嘉義縣警察局民雄分局民雄派出所自首而接受裁判，有該所受理各
    類案件紀錄表可稽，符合刑法有關自首之規定，應依刑法第六十二條規定減輕其
    刑。
三、原審以被告甲○○罪證明確，適用刑法第二百七十一條第一項、第六十二條，並
    審酌被告之品行、犯罪之目的係因被害人好賭成性，沉迷牌桌數日未歸，且未善
    盡母職，置生病之幼子於不顧，一時衝動而引起殺機，及被告犯罪後即向警方自
    首，深表悔悟，態度尚稱良好，並與被害人家屬達成和解，且尚有幼子待其扶養
    等一切情狀，量處有期徒刑拾貳年，併予宣告褫奪公權捌年。並明扣案之水果
    刀一把，並非違禁物，雖為被告供犯罪所用之物，惟非屬其所有，乃連瑞麟所有
    ，業經被告及連瑞麟供述在卷，不得依刑法第三十八條第一項第一、第二款規定
    宣告沒收。本院經核原判決認事用法俱無不合，量刑亦稱妥適，被告上訴意旨認
    伊係因被害人好賭成性，沉迷牌桌數日未歸，且未善盡母職，置生病之幼子於不
    顧，當場激於義憤而殺人，符合於刑法第二百七十三條義憤殺人之要件，請求變
    更起訴法條云云；惟所謂當場激於義憤而殺人，非衹以被害人先有不正行為為已
    足，且必該行為在客觀上有無可容忍，足以引起公憤之情形，始能適用，最高法
    院著有二十八年度上字第二五六四號判例可資參照，本件被告僅因被害人沈迷賭
    博，未盡母職照顧稚子之情，按當時情況，尚非使人受有不堪容忍之刺激，自無
    激於義憤之可言，且查無事證足證被告係基於義憤而殺人，所辯自不足採。被告
    上訴，指摘原判決不當，為無理由，應予駁回。
據上論斷，應依刑事訴訟法第三百六十八條，判決如主文。
本案經檢察官蘇南桓到庭執行職務。
中    華    民    國      九十        年    十二      月      廿七      日
                                  臺灣高等法院臺南分院刑事第二庭
                                      審判長法官  蘇    重    信
                                            法官  林    勝    木
                                            法官  陳    清    溪
右正本證明與原本無異。
如不服本判決，應於判決送達後十日內向本院提出上訴狀，其未敘述理由者並應於提
出上訴狀後十日內向本院補提理由書（應附繕本)。
                                      法院書記官  李    珍    鳳
中    華    民    國      九十一      年      一      月      二        日
附錄本案論罪科刑法條全文：
刑法第二百七十一條第一項：殺人者，處死刑、無期徒刑或十年以上有期徒刑。


司法院資訊處製作；財團法人民間司法改革基金會備份。
